臺灣士林地方法院刑事判決
110年度易字第367號
公  訴  人  臺灣士林地方檢察署檢察官
被      告  黃國訓  (民國00年00月00日生)



上列被告因竊盜案件，經檢察官提起公訴（110年度偵字第7168
號），本院判決如下：
    主  文
黃國訓犯竊盜罪，處拘役伍拾伍日，如易科罰金，以新臺幣壹仟
元折算壹日。
    事  實
一、黃國訓意圖為自己不法之所有，於民國110年2月19日中午12
    時10分許，在臺北市○○區○○○路0段00號前，見林政修停放在
    該處之車牌號碼000-000號普通重型機車（下稱本案機車）
    之鑰匙未拔下且無人看管，竟以該鑰匙發動本案機車後騎乘
    離去而竊取得手。嗣林政修察覺本案機車遭竊，報警處理，
    經警調閱現場監視器畫面，始循線查悉上情。
二、案經林政修訴由臺北市政府警察局內湖分局報告臺灣士林地
    方檢察署檢察官偵查起訴。
    理  由
壹、程序部分
  ㈠按被告以外之人於審判外之言詞或書面陳述，除法律有規定
    者外，不得作為證據，刑事訴訟法第159 條第1 項定有明文
    。又被告以外之人於審判外之陳述，雖不符刑事訴訟法第15
    9 條之1 至第159 條之4 之規定，而經當事人於審判程序同
    意作為證據，法院審酌該言詞陳述或書面陳述作成時之情況
    ，認為適當者，亦得為證據；當事人、代理人或辯護人於法
    院調查證據時，知有同法第159 條第1 項不得為證據之情形
    ，而未於言詞辯論終結前聲明異議者，視為有前項之同意，
    刑事訴訟法第159 條之5 規定甚明。查本件認定事實所引用
    被告黃國訓以外之人於審判外之言詞或書面陳述，雖屬傳聞
    證據，惟檢察官及被告於言詞辯論終結前，均未主張有刑事
    訴訟法第159 條第1 項不得為證據之情形，本院審酌此等證
    據作成時之情況，並無違法不當及證明力明顯過低之瑕疵，
    認以之作為證據應屬適當，而認該等證據資料皆有證據能力
    。
  ㈡至於本院所引之非供述證據部分，經查並非違法取得，亦無
    依法應排除其證據能力之情形，應有證據能力。 
貳、實體部分
一、認定事實之證據及理由
    訊據被告固坦承其於110年2月19日中午12時10分許，在臺北
    市○○區○○○路0段00號前，以本案機車上之鑰匙發動該車後騎
    乘離去等情，惟矢口否認有何竊盜犯行，辯稱：當天我坐公
    車到三民國中站附近下車後，準備要前往臺北市內湖區行善
    路昇恆昌免稅店附近，因為我趕時間，我就問路旁一位老婦
    人要怎麼走過去？老婦人跟我說那邊有一段距離，接著我就
    問老婦人附近有沒有U-bike或機車？老婦人說機車在前面，
    我就向老婦人表示要以新臺幣（下同）500元跟她，同時把
    我的名片及500元交給她，並且留下她的電話，我看到本案
    機車後還提醒老婦人說車鑰匙沒有拔，後來我就將本案機車
    騎走。之後當天下午大概2時許我撥打電話給老婦人，我應
    該是撥打0000000000或0000000000這兩支電話其中一支，結
    果是行銷電話，我沒有竊取本案機車云云。經查：
　㈠被告有於上揭時、地，以本案機車上之鑰匙發動該機車後，
    騎乘告訴人林政修所有之本案機車離去乙情，業據被告自承
    在卷（臺灣士林地方檢察署110年度偵字第7168號卷【下稱
    偵卷】第7頁至第10頁、第83頁至第85頁、本院110年度易字
    第367號卷卷二第22頁至第31頁），核與證人即告訴人於警
    詢及檢察事務官詢問時所證述本案機車遭竊之情節大致相符
    （偵卷第19頁至第20頁、第83頁至第85頁），並有北市政府
    警察局車輛協尋電腦輸入單（偵卷第23頁）、失車- 案件基
    本資料詳細畫面報表（偵卷第25頁）、臺北市政府警察局内
    湖分局偵辦機車竊盜案件偵查報告（偵卷第31至32頁）、失
    竊機車尋獲採證照片（偵卷第33至34頁）、沿線監視器錄影
    畫面擷圖（偵卷第35至44頁）、臺北市政府警察局内湖分局
    文德派出所尋獲贓車登記表（偵卷第71頁）、車號000-000
    車輛詳細資料報表（偵卷第59頁）在卷可稽，上開客觀事實
    即堪認定。
　㈡就被告是否出於為自己不法所有之意圖部分：
　⒈告訴人於警詢時證稱：本案機車都是我自己用，也是我自己
    保管，我不曾將本案機車借給老婦人，也不曾借給被告等語
    （偵卷第83頁），而被告亦陳稱：告訴人確實不是案發當天
    我遇到的那位老婦人等語（本院卷二第23頁），是被告顯係
    於未獲得所有權人允許之情形下，即自行騎乘本案機車離去
    。
　⒉本件被告雖以前開情詞置辯，然查：被告未能提出該老婦人
    之姓名，其所能提供之電話亦係行銷電話等情，業據被告自
    承在卷（本院卷二第23頁、第26頁至第27頁），是被告就該
    名老婦人之姓名及聯絡方式均付之闕如；其次，被告雖陳稱
    ：當天我是因為趕時間要去跟朋友碰面，且背著大包小包的
    ，所以才用500元跟老婦人借機車云云（本院卷二第22頁、
    第30頁），然被告既願給付老婦人500元作為商借機車之對
    價，自可以計程車代步，反而更為方便快速，被告就此雖又
    解釋稱：我是擔任議員助理，希望跟民眾有互動，我認為叫
    計程車就不會跟老婦人有互動云云（本院卷二第30頁），然
    被告亦稱對於老婦人之姓名不覆記憶云云（本院卷二第30頁
    ），是被告所採取向路人借用機車之交通方式，顯然與常情
    有違，其理由亦有前後矛盾之處；再者，被告與老婦人素昧
    平生，然其與老婦人商借機車時，並未約妥返還本案機車之
    時、地，且欲返還本案機車時，亦未立即聯絡該名老婦人，
    而是等待2小時後方以電話聯絡等情，亦為被告自承在卷（
    本院卷二第27頁），則被告所稱歸還本案機車之方式，亦顯
    與常情有違。綜合上情，被告辯稱其係向某名「老婦人」商
    借本案機車，並無竊盜故意云云，顯屬事後卸責之詞，實難
    採信。況被告亦陳稱：當天我問老婦人說附近有沒有U-bike
    或機車，老婦人只有說摩托車在公車站牌前面一點，銀色的
    ，並沒有說本案機車是她的，而且本案機車上面掛著車鑰匙
    等語（本院卷二第22頁），然本案機車為白色，此有失車- 
    案件基本資料詳細畫面報表（偵卷第25頁）及採證畫面照片
    （偵卷第35頁）可佐，顯與該名老婦人所稱之機車顏色有所
    出入，該名老婦人亦未向被告表明其所稱之「銀色機車」為
    其所有，更未親自將車鑰匙交予被告，而難認該名老婦人曾
    向被告表示其為本案機車之所有人或有權使用之人，是縱被
    告所辯屬實，亦無從以此即為有利於被告之認定。
　⒊綜上，被告明知其未獲得所有權人或有權使用之人之同意，
    猶騎乘本案機車離去，顯見被告主觀上係出於為自己不法所
    有之意圖無訛。本案事證業已明確，其犯行堪以認定，應依
    法論科。　
二、論罪科刑
  ㈠核被告上開所為，係犯刑法第320 條第1 項之竊盜罪。
  ㈡爰以行為人責任為基礎，並審酌被告非無謀生能力，其不思
    循正當途徑獲取財物，反企圖不勞而獲，恣意竊取告訴人之
    財物，造成告訴人財產損失，顯然欠缺尊重他人財產權之觀
    念，所為實非可取；兼衡其犯罪之動機、目的、手段、素行
    、所竊得財物價值尚屬輕微、且業已歸還告訴人，有前述贓
    物認領保管單在卷可佐，及被告於本案審理時自陳碩士畢業
    之智識程度、從事醫材公司，月薪約10萬元、需扶養3名小
    孩之家庭經濟狀況，暨犯後未能坦然面對等一切情狀，量處
    如主文所示之刑，並諭知易科罰金之折算標準，以資懲儆。
三、沒收部分　　
　　被告所竊得之本案機車，已合法發還予告訴人領回，有贓物
    認領保管單可憑（見偵卷第29頁），爰依刑法第38條之1第5
    項之規定，不予宣告沒收，併此敘明。
據上論斷，應依刑事訴訟法第299 條第1 項前段，刑法第320 條
第1 項、第41條第1 項前段，刑法施行法第1 條之1 第1 項，判
決如主文。
本案經檢察官陳銘鋒提起公訴，檢察官江玟萱到庭執行職務。
中　　華　　民　　國　　110 　年　　12　　月　　30　　日
                  刑事第五庭　　法  官  李郁屏
以上正本證明與原本無異。
如不服本判決，應於判決送達後20日內向本院提出上訴狀（應抄
附繕本），並應敘述具體理由。其未敘述上訴理由者，應於上訴
期間屆滿後20日內向本院補提理由書 (均須按他造當事人之人數
附繕本 )「切勿逕送上級法院」。告訴人或被害人如對於本判決
不服者，應具備理由請求檢察官上訴，其上訴期間之計算係以檢
察官收受判決正本之日期為準。
因疫情而遲誤不變期間，得向法院聲請回復原狀。　　　　　　
                                書記官  李登寶
中　　華　　民　　國　　110 　年　　12　　月　　30　　日
附錄本案論罪科刑法條全文：
中華民國刑法第320 條
意圖為自己或第三人不法之所有，而竊取他人之動產者，為竊盜
罪，處5 年以下有期徒刑、拘役或50萬元以下罰金。
意圖為自己或第三人不法之利益，而竊佔他人之不動產者，依前
項之規定處斷。
前2 項之未遂犯罰之。